臺灣板橋地方法院刑事判決　　　　　　　96年度易字第2986號
公　訴　人　臺灣板橋地方法院檢察署檢察官
被　　　告　乙○○
　　　　　　甲○○
　　　　　　丙○○
上列被告等因傷害案件，經檢察官提起公訴（96年度偵字第1786
1 號、第21468 號），本院判決如下：
    主  文
乙○○、甲○○共同傷害人之身體，乙○○處拘役拾日，甲○○處拘役拾伍日，如易科罰金，均以新臺幣壹仟元折算壹日。
丙○○傷害人之身體，處拘役拾日，如易科罰金，以新臺幣壹
仟元折算壹日。
    事  實
壹、丙○○因其配偶張慈光與佳音英語補習班板林分校（址設臺
    北縣板橋市○○路59號，負責人徐碧玲，以下簡稱佳音補習
    班）之合夥、薪資糾紛，於民國96年7 月5 日晚間7 時30分
    許前往上址，要求核對帳務，乙○○（為徐碧玲之配偶，擔
    任佳音補習班主任）見丙○○手持相機，認來意不善，與之
    互起口角。丙○○竟基於傷害之故意，在該址門前徒手拉扯
    乙○○衣領，嗣乙○○掙脫、轉身進入補習班內，丙○○復
    勒住乙○○頸部，甲○○（佳音補習班職員）見狀，上前制
    止。待丙○○鬆手後，乙○○、甲○○即基於傷害之犯意聯
    絡，由甲○○勒住丙○○頸部，乙○○則徒手毆打丙○○，
    丙○○亦與甲○○扭抱而生肢體衝突，致甲○○受有右前胸
    挫傷，乙○○受有右側臉部、前胸及右側肩部紋狀擦傷之傷
    害，丙○○則受有頸部、背部挫傷及左耳、左手肘擦傷等傷
    害。
貳、案經丙○○訴由臺北縣政府警察局板橋分局報請及乙○○、
    甲○○訴由臺灣板橋地方法院檢察署檢察官偵查起訴。
    理  由
壹、被告乙○○、甲○○於偵查中向檢察官所為陳述之證據能力
    ：
    按被告以外之人於審判外之言詞或書面陳述，除法律有規定
    者外，不得作為證據，刑事訴訟法第159 條第1 項定有明文
    。而被告以外之人於審判外之陳述，經當事人於審判程序同
    意作為證據，法院審酌該言詞陳述或書面陳述作成時之情況
    ，認為適當者，得為證據，則為同法第159 條之5 第1 項所
    明定。經查：被告乙○○（關於丙○○、甲○○部分）、甲○○（關於丙○○、乙○○部分）於偵查中具結向檢察官所
    為之陳述，雖分係被告丙○○、甲○○、乙○○以外之人於
    審判外之陳述，惟被告等於本院審判程序均同意作為證據（
    見本院96年10月30日審判筆錄），本院審酌渠等言詞陳述之
    情況，認為適當，均應認有證據能力。
貳、認定犯罪事實之證據及理由：
一、訊據被告三人均矢口否認有何傷害犯行，被告乙○○辯稱：
    丙○○前來佳音補習班滋事，嚴重妨礙其他學生與家長，然
    伊不曾與之發生肢體衝突，不知丙○○所受傷勢從何而來；
    被告甲○○辯稱：伊係為制止丙○○進入佳音補習班及攻擊
    乙○○，乃與之互相扭抱云云；被告丙○○則辯稱：當時伊
    手持相機、筆記本，且遭乙○○、甲○○毆打，無力動手，
    乙○○、甲○○所受傷勢係渠等為攻擊行為時自行造成云云
    。經查：
  (一)被告丙○○因其配偶與佳音補習班之合夥、薪資問題，於96
    年7 月5 日晚間7 時30分許，至臺北縣板橋市○○路59號要
    求核對帳務，與乙○○互起口角，而在該址門前徒手拉扯乙○○衣領，俟乙○○轉身進入補習班後，復勒其頸部，並與
    甲○○扭抱之事實，業據乙○○於檢察官訊問時具結證述：
    「…他（丙○○）勒我脖子，我用手撥開…。」、「告訴人
    （丙○○）有拉我衣服。」、「（提示診斷證明書問：是否
    告訴人丙○○造成？）是，告訴人出手推我，勒我脖子。」
    等語，及甲○○結證：「告訴人（丙○○）拉我主任乙○○
    衣服及脖子，我過去支開他們…。」、「（提示診斷證明書
    問：是否告訴人丙○○造成？）是，告訴人用手推我造成。
    」等情無訛（以上見臺灣板橋地方法院檢察署96年度偵字第
    17861 號偵查卷宗第18頁），核與證人徐碧玲於本院審理時
    具結證稱：「我當時在2 樓上課，聽到丙○○大聲喧鬧，我
    就跑下樓…，他就說我們欠他錢等等…，一直要往補習班裡
    面衝，乙○○當時站在入口處，不讓丙○○進來，丙○○就
    勒住乙○○的脖子，甲○○看到，就把他們二人分開…，分
    開後丙○○仍然要往裡面衝，甲○○就抱住他，甲○○、丙○○他們二人就抱在一起在掙扎…。」、「…丙○○與甲○○抱在一起的時候，甲○○是抱住丙○○的腰，丙○○是抱
    住甲○○的脖子，並且用手一直捶。」等語（見本院96年10
    月30日審判筆錄），並無二致。復經勘驗現場監視器光碟片
    ，被告丙○○在佳音補習班外，確曾出手拉扯乙○○之衣領
    ，此觀本院96年11月5 日勘驗筆錄即明。且被告丙○○於本
    院審理時亦供承：「…是乙○○來挑釁，我才做出反擊，我
    有拉乙○○的衣服…。」、「證人徐碧玲說我勒住乙○○脖
    子那段，我當時只是比個架勢而已。」、「…乙○○過來攻
    擊我，我就抓住他…，我與乙○○在櫃檯前，發生第二次拉
    扯，我當時把乙○○抓得很緊…。」等語（見本院96年10月
    30日、同年11月20日審判筆錄），益徵被告丙○○確有拉扯
    乙○○衣領、勒其頸部等行為。而乙○○、甲○○因遭被告
    丙○○攻擊，分別受有右側臉部、前胸、右側肩部紋狀擦傷
    及右前胸挫傷之傷害，亦有仁愛醫院診斷證明書2 件附卷可
    資佐證。被告丙○○空言否認上情，顯係卸責之詞，不足採
    信。
  (二)又被告甲○○於制止丙○○攻擊乙○○之行為後，仍勒住其
    頸部，被告乙○○即徒手毆打丙○○之事實，亦據丙○○於
    本院審理時具結證稱：「當天我走進他們辦公室…，乙○○
    就衝過來拉我的相機，我就往後退，後來乙○○就拉我的衣
    服，我們就開始有點拉扯…。後來我又進去，乙○○又衝過
    來拉我衣領…，後來甲○○就從我的後面勒住我的脖子，我
    抓住乙○○的手就鬆開了，我試圖轉身，但甲○○把我往下
    壓，推到牆壁，乙○○從我後方打我的腰、背部，後來甲○○鬆手，我站起來，但我已經無法說話了。」等語（見本院
    96年10月30日審判筆錄），至為詳盡。且丙○○遭被告乙○○、甲○○毆打，受有頸部、背部挫傷及左耳、左手肘擦傷
    之傷害，有行政院衛生署臺北醫院診斷證明書1 件在卷足稽
    。參酌丙○○於本案發生翌日即行就醫，經診斷其傷勢與遭
    被告乙○○與甲○○攻擊方式、部位相當，足認其所為不利
    於被告乙○○、甲○○之陳述，並非杜撰之詞。被告乙○○
    、甲○○否認其情，亦無可採。
  (三)次按正當防衛必須對於現在不法之侵害始得為之，侵害業已
    過去，即無正當防衛可言；至彼此互毆，又必以一方初無傷
    人之行為，因排除對方不法之侵害而加以還擊，始得以正當
    防衛論。故侵害已過去後之報復行為，與無從分別何方為不
    法侵害之互毆行為，均不得主張防衛權（最高法院30年上字
    第1040號判例意旨參照）。本案被告乙○○雖受被告丙○○
    攻擊在先，然經被告甲○○制止後，被告丙○○業已停手，
    未再有何攻擊行為，其不法侵害顯已過去，被告甲○○、乙○○猶對之反擊，即非排除現在不法侵害之防衛行為，而屬
    侵害業已過去之報復行為甚明，自不得主張為正當防衛。被
    告甲○○辯稱：伊係為保護佳音補習班人員，始與丙○○扭
    抱云云，洵非有據。
  (四)綜上，被告乙○○、甲○○及被告丙○○之傷害犯行，事證
    明確，均堪予以認定。
二、核被告乙○○、甲○○、丙○○所為，均係犯刑法第277 條
    第1 項之傷害罪。被告乙○○與甲○○間就上開犯行，有犯
    意之聯絡及行為之分擔，皆為共同正犯。而被告丙○○以一
    行為毆打乙○○、甲○○成傷，觸犯二傷害罪，為想像競合
    犯，應依刑法第55條規定，從一傷害罪論處。爰審酌被告乙○○、甲○○、丙○○均為心智成熟之成年人士，不思理性
    溝通，和平解決糾紛，動輒以暴力相向，應予非難，兼衡被
    告三人之素行、智識程度，渠等犯罪之動機、目的、手段與
    所肇他方傷勢，及被告甲○○本非其財務糾紛之當事人，其
    行為乃護主心切所致，情節顯較輕微，暨被告乙○○、甲○○、丙○○犯罪後之態度等一切情狀，分別量處如主文所示
    之刑，並均諭知易科罰金之折算標準，資為懲儆。
據上論斷，應依刑事訴訟法第299 條第1 項前段，刑法第28條、
第277 條第1 項、第55條、第41條第1 項前段，刑法施行法第1
條之1 第1 項、第2 項前段，判決如主文。
本案經檢察官張誌洋到庭執行職務。
中　　華　　民　　國　　96　　年　　12　　月　　11　　日
                        刑事第四庭  法  官  廖  怡  貞
以上正本證明與原本無異。
如不服本判決，應於收受送達後10日內向本院提出上訴狀，上訴
於臺灣高等法院（須附繕本）。
                                    書記官  林  惠  齡
中　　華　　民　　國　　96　　年　　12　　月　　14　　日
附錄本案論罪科刑法條全文
中華民國刑法第277條
（普通傷害罪）
傷害人之身體或健康者，處3 年以下有期徒刑、拘役或1 千元以
下罰金。
犯前項之罪因而致人於死者，處無期徒刑或7 年以上有期徒刑；
致重傷者，處3 年以上10年以下有期徒刑。
